臺灣高等法院刑事判決
108年度上訴字第3867號
上  訴  人  
即  被  告  劉建良  




上列上訴人即被告因違反毒品危害防制條例案件，不服臺灣新北
地方法院108年度審訴字第1473號，中華民國108年9月30日第一
審判決（起訴案號：臺灣新北地方檢察署108年度毒偵字第384、
1730、3290號），提起上訴，本院判決如下：
    主  文
原判決撤銷。
劉建良犯如附表一、二、三所示之罪，共三罪，各處如附表一、
二、三所示之刑及沒收。應執行有期徒刑壹年肆月。
    事  實
一、劉建良前因施用毒品案件，經臺灣板橋地方法院（現更名為
    臺灣新北地方法院，下同）以94年度毒聲字第2050號裁定送
    觀察、勒戒後，認無繼續施用毒品之傾向，於民國94年11月
    21日執行完畢釋放出所，並由臺灣板橋地方法院檢察署（現
    更名為臺灣新北地方檢察署）檢察官以94年度毒偵字第5700
    、6077號、94年度核退毒偵字第1768、2344號為不起訴處分
    確定。又因施用毒品案件，經本院以95年度上訴字第3858號
    判處有期徒刑10月確定。又因施用毒品案件，經臺灣新北地
    方法院以103年度審訴字第1865號判處有期徒刑10月、6月確
    定，嗣經臺灣新北地方法院以104年度聲字第2515號裁定應
    執行有期徒刑1年3月確定。再因施用毒品案件，經臺灣新北
    地方法院以104年度審訴字第1067號判處有期徒刑1年確定，
    後2案件接續執行，於106年3月10日假釋並付保護管束，於1
    06年5月2日保護管束期滿，以已執行論。
二、劉建良基於施用第一級及第二級毒品之犯意，先後為下列行
    為：
  ㈠於107年11月8日中午某時許，在臺北市萬華區西園路附近某
    公園內，將第一級毒品海洛因及第二級毒品甲基安非他命混
    合摻入香菸（未扣案），以點燃吸食煙霧之方式，同時施用
    第一級毒品海洛因及第二級毒品甲基安非他命1次。嗣於107
    年11月8日17時30分許，搭乘友人陳惟仁駕駛之AKH-8270號
    自小客車，因形跡可疑，為警在新北市中和區景安路與南山
    路口盤檢查獲，並扣得第一級毒品海洛因1包(毛重約1.1公
    克)。劉建良在有偵查犯罪權之公務員知悉其施用毒品之犯
    行前供承犯行，並經警徵得其同意依法採集其尿液送驗後，
    結果呈可待因、嗎啡、安非他命、甲基安非他命陽性反應。
  ㈡於107年12月24日中午某時許，在上揭公園內，將海洛因及甲
    基安非他命混合置入吸食器中燒烤吸食之方式，同時施用第
    一級毒品海洛因及第二級毒品甲基安非他命1次。嗣於107年
    12月25日17時23分許，因另案為警拘提，劉建良在有偵查犯
    罪職權之公務員知悉其施用毒品之犯行前供承犯行，經警徵
    得其同意依法採集其尿液送驗後，結果呈嗎啡、安非他命、
    甲基安非他命陽性反應。
  ㈢於108年3月17日晚間某時許，在上揭公園內，將第一級毒品
    海洛因及第二級毒品甲基安非他命混合放置玻璃球吸食器內
    燒烤而吸食所生煙霧之方式，同時施用第一級毒品海洛因及
    第二級毒品甲基安非他命1次。嗣於108年3月17日22時許，
    因另案通緝，為警在新北市板橋區中正路360巷口前盤檢查
    獲。劉建良在有偵查犯罪職權之公務員知悉其施用毒品之犯
    行前供承犯行，復經警徵得其同意依法採集其尿液送驗後，
    結果呈可待因、嗎啡、安非他命、甲基安非他命陽性反應。
三、案經新北市政府警察局中和分局報告臺灣新北地方檢察署檢
    察官偵查起訴。
    理  由
一、證據能力：
　　本判決所援引認定被告劉建郎犯行之非供述證據，因檢察官
　　、被告於本院審理時對於該等證據均稱沒有意見而未爭執證
　　據能力，且無證據證明係公務員違背法定程序所取得，亦無
　　顯有不可信之情況或不得作為證據之情形，復經本院依法踐
　　行調查證據之程序，自均具有證據能力。
二、認定犯罪事實所憑之證據與理由：
    上開犯罪事實，業據被告劉建良於警詢、偵查、原審及本院
    審理時坦承不諱（偵字第35448號卷第13、109頁、毒偵字第
    1730號卷第5頁背面、毒偵字第3290號卷第6頁、原審卷第11
    2～113頁、本院卷第154～155頁）。又事實欄二㈠部分有勘察
    採證同意書、新北市政府警察局受採集尿液檢體人姓名及檢
    體編號對照表（尿液檢體編號：E0000000號）、台灣檢驗科
    技股份有限公司107年11月22日濫用藥物檢驗報告（尿液檢
    體編號：E0000000號）、毒品初步鑑驗報告單各1份（偵字
    第35448號卷第59～61頁、毒偵字第384號卷第17頁）；事實
    欄二㈡部分有勘察採證同意書、新北市政府警察局受採集尿
    液檢體人姓名及檢體編號對照表（尿液檢體編號：E0000000
    號）、台灣檢驗科技股份有限公司108年1月8日濫用藥物檢
    驗報告（尿液檢體編號：E0000000號）各1份（毒偵字第173
    0號卷第11～13頁）；事實欄二㈢部分有勘察採證同意書、新
    北市政府警察局受採集尿液檢體人姓名及檢體編號對照表（
    尿液檢體編號：E0000000號）、台灣檢驗科技股份有限公司
    108年3月29日濫用藥物檢驗報告（尿液檢體編號：E0000000
    號）各1份（毒偵字第3290號卷第10～12頁）可佐。復有扣案
    之海洛因1包（毛重約1.1公克）、自願受搜索同意書、新北
    市政府警察局中和分局搜索扣押筆錄、毒品初步鑑驗報告單
    各1份及查獲現場扣案物照片3張、新北市政府警察局中和分
    局扣押物品目錄表、警員職務報告各1份（偵字第35448號卷
    第43～50、53、55、57～65頁、毒偵字第384號卷第19頁）在
    卷可稽，足認被告前開任意性自白確與事實相符，堪以採信
    ，本案事證明確，被告犯行堪予認定。
三、論罪：
  ㈠核被告所為3次犯行，均係犯毒品危害防制條例第10條第1項
    之施用第一級毒品罪及第2項之施用第二級毒品罪。被告施
    用前、後持有第一級毒品海洛因、第二級毒品甲基安非他命
    之低度行為，應各為施用之高度行為所吸收，均不另論罪。
    公訴意旨雖認被告就犯罪事實欄二㈠所犯施用第一級毒品罪
    、施用第二級毒品罪間，犯意各別，行為互殊，應予分論併
    罰，惟被告於原審準備程序時供稱其係將海洛因及甲基安非
    他命摻入香菸內，以點燃吸食煙霧之方式同時施用，且查無
    積極證據足認被告前揭供述情節與事實相違，依罪疑有利被
    告原則，自應採認被告上揭供詞，而認其係以同一施用行為
    同時施用上開2種毒品。又被告上開3次犯行，均係以同一施
    用行為觸犯上揭2罪名，均為想像競合犯，各應依刑法第55
    條之規定從一重之施用第一級毒品罪處斷。且所犯各罪，犯
    意各別，行為互殊，應予分論併罰。
  ㈡累犯： 
    被告有事實欄一所載之科刑及執行情形，有本院被告前案紀
    錄表1份在卷可按，其於受有期徒刑執行完畢後，5年內故意
    再犯本件有期徒刑以上之3罪，均為累犯。另依司法院釋字
    第775號解釋所示，為避免發生罪刑不相當之情形，法院就
    該個案依該解釋意旨，裁量是否加重最低本刑，本院審酌被
    告前因施用毒品案件，於執行完畢後，仍不知戒慎其行，再
    為本件3次犯行，參酌前、後案所犯罪質相同，足認被告忽
    視法律禁令，對刑罰反應力薄弱，故均依刑法第47條第1項
    規定加重其刑。
  ㈢自首： 
    按刑法第62條所謂發覺，雖不以有偵查犯罪權之機關或人員
    確知其人犯罪無誤為必要，惟仍須有確切之根據得為合理之
    可疑，而對犯罪行為人發生嫌疑時，始得謂為已發覺（最高
    法院72年台上字第641號判例意旨參照）。本件被告為警查
    獲時，員警並無何確切之根據認被告有上開施用毒品之犯嫌
    ，被告在員警尚未發覺其有上揭施用毒品犯嫌時，即於警詢
    及偵查時，向員警及檢察官供述自己有施用海洛因及甲基安
    非他命之犯行，而自願接受裁判，此觀警詢及偵訊筆錄即明
    。又被告就事實欄二㈠所犯施用第一級、第二級毒品為想像
    競合之裁判上一罪關係，是被告就事實欄二㈠部分，係於全
    部犯罪均未被發覺前，對於其中一部分犯罪為自首而受裁判
    ，自首效力及於全部。就事實欄二㈡、㈢部分，均係對於未發
    覺之犯罪為自首而受裁判，均符合自首之要件，爰均依刑法
    第62條前段之規定減輕其刑，並均依法先加後減之。
四、撤銷改判之理由、科刑及沒收： 
  ㈠原審就被告犯行予論罪科刑，固非無見。惟按科刑判決旨在
    實現刑罰權之分配正義，故法院對有罪被告之科刑判決，應
    符合罪刑相當之原則，使輕重得宜，罰當其罪，以契合社會
    之法律感情，此所以刑法第57條明定科刑時應審酌一切情狀
    ，尤應注意該條所列10款事項以為科刑輕重之標準。查本案
    發生前，被告於107年10月25日因同時施用第一級及第二級
    毒品案件，經臺灣臺北地方法院以107年度審訴字第1163號
    判處有期徒刑8月確定，該案被告並未自首犯行。而本案被
    告亦坦承不諱，且自首犯行，原審雖已依刑法第62條前段規
    定減輕其刑，但仍各量處有期徒刑10月，應執行有期徒刑2
    年4月，未免過重。被告上訴指摘原判決量刑過重，為有理
    由，是以原判決既有上開可議之處，本院依法應將原判決予
    以撤銷改判。爰審酌被告未戒除施用毒品之惡習，再犯本案
    施用第一、二級毒品犯行，顯無視於毒品對於自身健康之戕
    害及國家對於杜絕毒品犯罪之禁令，法治觀念甚為薄弱，且
    其明知毒品戕害施用者之身心健康，破壞社會治安，並考量
    被告本案犯罪時間係於107年11月8日至108年3月17日，間隔
    期間非遙，顯係於短時期內多次實施，其各次犯行之方式、
    態樣並無二致，犯罪類型之同質性較高，復按諸比例原則、
    平等原則、罪刑相當原則、重複評價禁止原則等要求，就本
    案整體犯罪之非難評價、各行為所侵害法益之非專屬性，且
    具同質性、密切性予以綜合判斷，復衡酌其始終坦承不諱之
    犯後態度。再施用毒品係自我戕害行為，並未因此而危害他
    人，所生損害非大，並參酌其前科素行（惟構成累犯部分不
    予重複評價）、動機、手段、情節及其國中畢業之智識程度
    （被告個人戶籍資料查詢結果1紙、原審卷第89頁）、家庭
    經濟狀況小康（偵字第35448號卷第11頁調查筆錄受詢問人
    資料）、入監前在餐廳工作、月薪約新臺幣4萬5千元、須扶
    養父母及就讀國中之兒子等一切情狀，依法酌定被告就各罪
    量處附表所示之刑，並定其應執行刑如主文所示。
  ㈡沒收： 
  ⒈事實欄二㈠部分扣案之海洛因1包（毛重約1.1公克），為 被
    告本件施用毒品犯行所剩，業據被告於原審準備程序中供述
    明確，應依毒品危害防制條例第18條第1項前段規定，於被
    告所犯各罪刑項下宣告沒收銷燬，至鑑定用罄部分，則不予
    沒收銷燬；上開毒品之包裝袋1只，係用於防止毒品裸露、
    潮濕，便於攜帶、持有，係被告所有，供本件施用毒品犯行
    所用之物，業據被告原審準備程序中坦認在卷，爰依刑法第
    38條第2項前段規定，於被告所犯各罪刑項下宣告沒收。
  ⒉至被告施用毒品犯行所用之香菸、玻璃球吸食器，均未扣案
    ，且業經被告於原審準備程序中供稱該物業已丟棄等語在卷
    。而前開物品均非屬違禁物或應義務沒收之物，該物品又甚
    易取得，價值不高，並不具備刑法上之重要性，故不予宣告
    沒收。
據上論斷，應依刑事訴訟法第369條第1項前段、第364條，第299
 條第1項前段，毒品危害防制條例第10條第1項、第2項、第18條
第1項前段，刑法第11條前段、第55條、第47條第1項、第62條前
段、第51條第5款，判決如主文。
本案經檢察官吳文正提起公訴，檢察官林黛利到庭執行職務。
中　　華　　民　　國　　109 　年　　1 　　月　　21　　日
            刑事第七庭  審判長法　官  孫惠琳
                              法　官  戴嘉清
                              法　官  張育彰
以上正本證明與原本無異。
如不服本判決，應於收受送達後20日內向本院提出上訴書狀，其
未敘述上訴之理由者並得於提起上訴後20日內向本院補提理由書
（均須按他造當事人之人數附繕本）「切勿逕送上級法院」。
                              書記官  林蔚菁
中　　華　　民　　國　　109 　年　　1 　　月　　21　　日
附錄：本案論罪科刑法條全文
毒品危害防制條例第10條
施用第一級毒品者，處 6 月以上 5 年以下有期徒刑。
施用第二級毒品者，處 3 年以下有期徒刑。
附表：
┌──┬──────┬────────────────┐
│編號│ 犯罪事實   │            宣    告    刑      │
├──┼──────┼────────────────┤
│ 一 │即起訴書犯罪│劉建良施用第一級毒品，累犯，處有│
│    │事實(一)部分│期徒刑柒月。扣案之第一級毒品海洛│
│    │            │因壹包（毛重壹點壹公克）沒收銷燬│
│    │            │；前開毒品之外包裝袋壹只沒收。  │
├──┼──────┼────────────────┤
│ 二 │即起訴書犯罪│劉建良施用第一級毒品，累犯，處有│
│    │事實(二)部分│期徒刑柒月。                    │
├──┼──────┼────────────────┤
│ 三 │即起訴書犯罪│劉建良施用第一級毒品，累犯，處有│
│    │事實(三)部分│期徒刑柒月。                    │
└──┴──────┴────────────────┘